【裁判字號】    97,抗,281
【裁判日期】    970318
【裁判案由】    假處分
【裁判全文】
臺灣高等法院民事裁定                   97年度抗字第281號
抗  告  人  甲○○
上列抗告人因與相對人丙○○等間假處分事件，對於中華民國97
年1月22日臺灣臺北地方法院97年度全字第10號所為裁定提起抗
告，本院裁定如下：
    主  文
抗告駁回。
抗告訴訟費用由抗告人負擔。
    理  由
一、抗告人於原法院聲請略以：第三人莊麗珠為一家族式詐騙集
    團之首腦，伊係被害人之一，曾遭詐騙新臺幣 (下同)4,100
    餘萬元，伊雖已對莊麗珠取得執行名義，惟因莊麗珠將其所
    有坐落臺北市○○區○○段3小段2244至2248建號 (即門牌
    號碼臺北市大安區○○○路○段169號1樓至5樓建物，下稱系
    爭1至5樓建物)登記於其子、媳即第三人葉佑民、吳雅婷名
    下，嗣於民國（下同）95年間，更以成立調解方式，將該等
    建物虛偽登記予第三人王樹堂，再由王樹堂以虛偽買賣之方
    式，將系爭1至5樓建物分別移轉登記予相對人丙○○ (1樓)
    、丁○○ (2、3樓)、乙○○ (4、5樓)，其等通謀虛偽意思
    表示之行為，依民法第87條第1項規定，係屬無效，且相對
    人與莊麗珠間詐害伊之行為，亦屬民法第184條、第185條所
    定侵權行為，其等自應負回復原狀之義務，伊既為莊麗珠之
    債權人，自得代莊麗珠行使權利，請求相對人將系爭1至5樓
    建物移轉登記予莊麗珠，因恐訴訟進行中，上開建物復移轉
    於善意第三人，致請求請求標的現狀變更，日後有不能或甚
    難強制執行之虞，為保全強制執行，願供擔保以代釋明，聲
    請裁定准予假處分等語。
二、原法院裁定准抗告人於分別提供擔保金750,000元、1,500,0
    00元、1,600,000元後，相對人丙○○對於系爭1樓建物、丁
    ○○對於系爭2、3樓建物、乙○○對於系爭4、5樓建物，均
    不得為移轉、抵押、設定、買賣、出租及其他處分行為。
三、本件抗告意旨略以：系爭台北市大安區○○○路○段169號1
    樓建物93年度課稅現值為339,400元，原法院核算之擔保金
    額為75萬元，與行情不符，顯屬過高，爰提起抗告，請求以
    建物97年度課稅現值計算擔保金額云云。
四、按法院為附條件之假處分裁定，命於債權人供擔保後得為假
    處分，此項擔保係備賠償債務人所應受之損害，故法院此項
    擔保額，應斟酌債務人所應受之損害為衡量之標準。法院就
    債務人因假處分所受損害，命債權人預供擔保者，其金額之
    多寡，應如何認為相當，原屬於法院職權裁量之範圍，非當
    事人所可任意指摘 (最高法院48年度台抗字第142號、48年
    度台抗字第18號判例意旨參照)。
五、經查，原法院為斟酌債務人因債權人實施假處分所應受之損
    害，已參酌臺北市地價調查用建築改良物標準單價表，鋼筋
    混凝土造第二類用途1層至5層之單價，分別為每平方公尺
    12,000元至15,000元、12,500元至16,000元、13,000 元至
    16,500元、13,500元至17,000元、14,000元至17,500元，經
    取其高者為單價，認系爭1至5樓建物每平方公尺單價分別為
    15,000元、16,000元、16,500元、17,000元、17,500元；又
    依臺北市地價調查用建築改良物耐用年數及每年折舊率表，
    鋼筋混凝土造建物每年折舊率為1.5%，系爭1至5樓建物為鋼
    筋混凝土造，於89年9月19日建築完成，迄至96年間，從上
    開系爭建物1至5樓造價標準，扣除其折舊成數計算其市價，
    及審酌相對人因本件假處分可能受之損害等情，酌定抗告人
    應提供之擔保金，尚屬適當，並無過高之情形，依前揭最高
    法院48年度台抗字第18號判例意旨，非當事人得任意指摘，
    抗告人徒以假處分標的物課稅現值甚低，原裁定酌定之擔保
    金額過高為由提起本件抗告，請求依假處分標的物97年度課
    稅現值計算擔保金額，殊非有據，應認抗告人之抗告為無理
    由，自應予以駁回。
六、據上論結，本件抗告為無理由，爰裁定如主文。
中    華    民    國    97    年    3    月    18    日
                    民事第十五庭
                        審判長法  官 林恩山
                              法  官 陳雅玲
                              法  官 黃國忠
正本係照原本作成。
本裁定除以適用法規顯有錯誤為理由，並經本院許可外，不得再
抗告。如提起再抗告，應於收受後10日內委任律師為訴訟代理人
向本院提出再抗告狀。並繳納再抗告費新台幣１千元。
中    華    民    國    97    年    3    月    19    日
                              書記官 陳明俐


司法院資訊處製作；財團法人民間司法改革基金會備份。
